【裁判字號】    89,訴,1012
【裁判日期】    900419
【裁判案由】    稅捐稽徵法
【裁判全文】
臺北高等行政法院判決                            八十九年度訴字第一○一二號
                              .
    原      告  台永發股份有限公司
    代  表  人  甲○○董事長.
    訴訟代理人  李盛賢律師
                簡良夙律師
    被      告  桃園縣稅捐稽徵處
    代  表  人  乙○○處長）.
    訴訟代理人  丙○○
                丁○○
右當事人間因稅捐稽徵法事件，原告不服臺灣省政府中華民國八十九年六月十九日八
九府訴二字第一二五七六八號訴願決定，提起行政訴訟。本院判決如左：
    主  文
原告之訴駁回。
訴訟費用由原告負擔。
    事  實
緣原告於民國（以下同）八十六年九月間向訴外人長琳製衣股份有限公司（以下簡稱
長琳公司）購置房屋（廠房），金額計新台幣（以下同）一五、八四一、○○○元（
未含稅），未依法取得進項憑證。於八十七年五月二十二日經被告所屬大溪分處查獲
，移由被告審理違章成立，乃依稅捐稽徵法第四十四條規定，裁處原告七九二、○五
○元罰鍰。原告不服，申請復查，經被告重核改處罰鍰七四一、四四一元。原告猶未
甘服，提起訴願，遭駁回後，遂向本院提起行政訴訟。茲摘敘兩造之訴辯意旨如左：
甲、原告方面：
一、聲明：求為判決訴願決定、復查決定及原處分均撤銷。
二、陳述：
１、「本法第四章第一節規定計算稅額之營業人解散或廢止營業時，於清算期間需處
    理餘存貨物或勞務者，仍應向主管稽徵機關申請領用統一發票，並依本法第三十
    五條規定申報其應納或溢付之營業稅額」，營業稅法施行細則第三十四條第一項
    定有明文。長琳公司業已停業二十年之久，若長琳公司未依該規定申請領用統一
    發票，自無憑證可給與原告，原告自不可能自長琳公司取得統一發票，被告就此
    部分之事實避而不談，自不合理。
２、按「營利事業依法規定應給與他人憑證而未給與，應自他人取得憑證而未取得，
    或應保存憑證而未保存者，應就其未給與憑證、未取得憑證或未保存憑證，經查
    明認定之總額，處百分之五罰鍰。」，稅捐稽徵法第四十四條定有明文。本條文
    課予原告應向他人取得憑證之義務，亦即原告應向長琳公司取得統一發票之行為
    義務，然由證人即簽訂本件房地買賣契約時在場之李秀漣及處理本件房地買賣契
    約之代書陳美娥，依序於九十年二月二日及於九十年二月十六日庭訊時證稱：買
    賣契約簽訂時，原告（李秀漣所證）或原告公司會計（陳美娥所證）確實有以口
    頭向長琳公司索取統一發票各等語，足證原告確實已有向長琳公司索取統一發票
    之行為，已盡法律上所課予之行為義務。
３、稅捐稽徵法第四十四條並無明文規定，營利事業向他人取得憑證之方式，以口頭
    催討當屬索取統一發票之行為，當亦合法，原告自無以存證信函或雙掛號為催討
    之必要。
４、長琳公司之函覆顯係為規避其法律責任，所述全非屬實，原告確實有以信函向長
    琳公司索取統一發票，亦且原告本即購買長琳公司之土地及房屋，長琳公司竟謊
    稱原告實係購買土地，顯係不實，長琳公司之函覆顯不足採信，況其亦自認無給
    與原告統一發票之義務，足證長琳公司本即不欲給與原告統一發票，更何況長琳
    公司為利害關係人，所述本即有偏頗，其函覆內容亦與證人所述不合，長琳公司
    亦未到庭作證，此函並無證據能力，不能作為本件案件判斷依據。
５、按司法院釋字第二七五號解釋已明白揭示，行政罰之處罰以故意、過失為其責任
    條件，證人李秀漣及陳美娥之證詞已足證原告已盡其法律上義務，應無過失可言
    。
乙、被告方面：
一、聲明：求為判決如主文所示。
二、陳述：
１、按「營利事業依法規定應給與他人憑證而未給與，應自他人取得憑證而未取得．
    ．．經查明認定之總額，處百分之五罰鍰。」為稅捐稽徵法第四十四條所明定。
２、原告於八十六年九月間向長琳公司購買土地及房屋，買賣總價為七三、○○○、
    ○○○元，未依法取得進項憑證，經被告查獲，依營業稅法施行細則第二十一條
    規定計算系爭房屋價款為一五、八四一、○○○元（未含稅），違反稅捐稽徵法
    第四十四條規定，遂依同法條規定處百分之五罰鍰七九二、○五○元，此有不動
    產買賣契約書附案可稽，違章事證明確，原處分並無不合。惟依不動產買賣契約
    書第十四條規定，道路佔用部份每坪以一六、○○○元折讓於尾款內扣減，又依
    系爭土地地籍現況套繪圖所載道路部分計三、八○一、六○○元，由原告自行舖
    設道路至界邊計一四三、八四○元，是本件買賣價格為買賣總價七三、○○○、
    ○○○元，扣減道路折讓金額三、八○一、六○○元（其中原告自行舖設道路至
    界邊計一四三、八四○元不予扣減），重核系爭買賣價格六九、一九八、四○○
    元，房屋價款一四、八二八、二二九元，是本件原處罰鍰七九二、○五○元予以
    撤銷，重行處罰鍰七四一、四一一元。
３、至原告主張其已多次催討賣方開立發票，故其並無過失，符合大法官會議解釋云
    云。按司法院釋字第二七五號解釋：「．．．應受行政罰之行為，僅須違反禁止
    規定或作為義務，而不以發生損害或危險為其要件者，推定為有過失，於行為人
    不能舉證證明自已無過失時，即應受處罰。．．．」，是本件原告雖補具其八十
    六年九月二十七日十一月三日，署名「敬啟者」之催討開立發票書函影本及本件
    房屋買賣仲介公司見證之證明書，主張其已極盡向賣方催討發票，並無過失，惟
    查該書函既屬名「敬啟者」，除受文者不明外，且未利用雙掛號回執或存證信函
    方式辦理，無法證明有寄出催討發票情事。且賣方長琳公司八十八年一月二十八
    日函復被告稱其未曾收到買方催討信函，亦未曾接獲電話催討，核與原告提供之
    證明文件不符，依前行政法院三十六年度判字第十六號判例：「當事人主張事實
    ，須負舉證責任，倘其所提出之證據，不足為主張事實之證明，自不能認其主張
    之事實為真實。」，本件原告所提證據既不能為主張事實之證明，洵難認定其主
    張為真實，是原告主張，核無可採，應予駁回。
４、綜上論述，原告之訴應認為無理由，請駁回原告之訴。
    理  由
一、按「營利事業依法規定應給與他人憑證而未給與，應自他人取得憑證而未取得，
    或應保存憑證而未保存者，應就其未給與憑證、未取得憑證、或未保存憑證，經
    查明認定之總頭，處百分之五罰鍰。」，稅捐稽徵法第四十四條定有明文。
二、查本件原告於八十六年九月間向訴外人長琳公司購買土地及房屋（廠房），買賣
    價格為七三、○○○、○○○元，未依法取得進項憑證，於八十七年五月二十二
    日經被告所屬大溪分處查獲，被告於復查時認系爭不動產買賣契約書內雖載道路
    佔用部分每坪以一六、○○○元折讓於尾款內扣減，惟按現況套繪圖所載道路部
    分（計三、八○一、六○○元）係屬可自買賣價格中予以扣減部分，至原告自行
    舖設道路至界邊（計一四三、八四○元）部分不能予扣減，改算買賣價格為六九
    、一九八、四○○元，再依據營業稅法施行細則第二十一條規定計算其房屋價款
    為一四、八二八、二二九元，重核改處罰鍰為七四一、四一一元之事實，有買賣
    契約書、原告承諾書及復查決定書附於原處分卷可稽，自堪信為真實。
三、原告不服，訴稱：原告已以口頭及信函多次催討賣方長琳公司開立統一發票，故
    原告並無過失，不應受行政罰云云。惟：
１、按「人民違反法律上之義務而應受行政罰之行為，法律無特別規定時，雖不以出
    於故意為必要，仍須以過失為其責任條件。但應受行政罰之行為，僅須違反禁止
    規定或作為義務，而不以發生損害或危險為其要件者，推定為有過失，於行為人
    不能舉證證明自己無過失時，即應受處罰。．．．」，司法院釋字第二七五號著
    有解釋。又按「當事人主張事實，須負舉證責任，倘其所提出之證據，不足為主
    張事實之證明，自不能認其主張之事實為真實。．．．」，前行政法院三十九年
    判字第二號著有判例。
２、原告於本院準備程序中聲請傳訊證人李秀漣及陳美娥，經本院傳訊，渠等依序於
    九十年二月二日、同年月二十六日結證稱：「當時長琳公司已歇業，因時間已久
    ，我印象當中，原告有向長琳公司提及開立統一發票之事，長琳公司稱其歇業已
    久，至於他們如何解決，我不清楚。雙方都是負責人在提發票之事。」、「是我
    承辦，原告向長琳公司買系爭土地，是在北區仲介公司簽的契約。當時長琳公司
    是由陳當流出面，原告李先生、會計李小姐（或呂小姐）也有出面，當時大多是
    在談契稅、土地增值稅、貸款的事，其間李（或呂）小姐有向陳先生提到發票。
    至於陳先生講什麼，因為他們講的是台語，腔調很重，我聽不懂。關於發票之部
    分是營業稅的問題，他們都各自有會計，不須身為代書的我，將發票營業稅的問
    題寫在契約中。據我的印象，是沒有寫，如有寫，本件就會是違約的問題。」各
    等語，縱認渠等與原告或長琳公司均無親誼關係，而無偏頗之虞，所證尚堪採信
    ，可得認為原告曾於簽訂買賣契約時口頭向長琳公司索取統一發票，但在長琳公
    司未依規定開立統一發票時，原告依首揭規定，自負有積極向長琳公司索取統一
    發票之義務，而不以於簽訂買賣契約時口頭向長琳公司索取統一發票為已足。
３、原告雖於復查時提出八十六年九月二十七日及同年十一月三日書立，署名「敬啟
    者」之催討開立統一發票信函及其發文簿等影本、暨房屋仲介公司見證之證明書
    ，主張其已極盡向賣方催討統一發票之能事，並無過失，然查各該信函既署名「
    敬啟者」，且其內容僅謂「貴公司」、「貴方」，而該發文簿在載明收文機關長
    琳公司之後，僅寥寥一家或三家收文機關，其下則均係空白，與常情有違，足見
    各該信函不只是受文者不明，且原告未必已將各該信函寄出，否則事關原告權益
    ，何以原告未以雙掛號或存證信函之方式辦理，況且賣方長琳公司亦於八十八年
    一月二十八日函復被告稱：長琳公司未曾收到買方即原告催討開立發票信函，亦
    未曾接獲原告電話催討開立發票等情，核與原告所主張已以信函向長琳公司催討
    開立發票乙節不符，自難採信。
４、原告主張其有向長琳公司催討統一發票之事實，自須負舉證責任，而原告所提出
    之右開證據，既不足為其主張之事實之證明，自不能認其主張之事實為真實，所
    訴無過失云云，核不足採。
四、綜上所述，原告之主張並不足採，是被告所為之裁罰處分，並無違誤，訴願決定
    予以維持，亦無不合，原告徒執前詞，訴請撤銷，並無理由，應予駁回。
五、兩造其餘攻擊防禦方法均與本件判決結果不生影響，故不逐一論述，併此敘明。
據上論結，本件原告之訴為無理由，爰依行政訴訟法第九十八條第三項前段判決如主
文。
中      華      民      國     九十     年      四      月     十九     日
                         臺 北 高 等 行 政 法 院  第 三 庭
                                             審判長 法  官  徐瑞晃
                                                    法  官  曹瑞卿
                                                    法  官  吳慧娟
右為正本係照原本作成。
如不服本判決，應於送達後二十日內，向本院提出上訴狀並表明上訴理由，如於本判
決宣示後送達前提起上訴者，應於判決送達後二十日內補提上訴理由書（須按他造人
數附繕本）。
中      華      民      國     九十     年      四      月     十九     日
                                                    書記官  葉冠伸
8h\


司法院資訊處製作；財團法人民間司法改革基金會備份。
